臺灣高等法院臺中分院民事判決
                                     110年度重上字第48號
上  訴  人  彭慧秋
訴訟代理人  黃士哲律師
被上訴人    陳冠州
訴訟代理人  彭巧君律師
被上訴人    林樸  
上列當事人間請求確認買賣關係不存在等事件，上訴人對於中華
民國109年12月14日臺灣苗栗地方法院109年度重訴字第3號第一
審判決提起上訴，本院於民國110年9月1日言詞辯論終結，茲判
決如下：
    主  文
上訴駁回。
第二審訴訟費由上訴人負擔。
    事實及理由
一、上訴人主張：
    上訴人於民國102年6月17日與被上訴人陳冠州（下稱陳冠州
    ）簽立工程合約書，以工程總價新臺幣（下同）830萬元委
    請陳冠州興建禪修道院（下稱系爭工程合約），並由訴外人
    韓○○則為陳冠州之擔任連帶保證人，嗣於103年4月24日經上
    訴人以存證信函終止系爭工程合約，並於104年7月30日向臺
    灣新竹地方檢察署（下稱新竹地檢）提起刑事詐欺告訴，另
    向臺灣新竹地方法院（下稱新竹地院）訴請返還不當得利，
    經該院以106年度建字第42號民事判決，判命陳冠州應給付
    上訴人285萬1,934元本息，及與韓○○連帶給付129萬4,808元
    本息確定在案。詎陳冠州與其姐夫即遠住新北市之被上訴人
    林樸（下稱林樸，與被上訴人陳冠州合稱陳冠州等2人），
    基於通謀虛偽買賣之意思，於104年11月4日以買賣為原因，
    將其所有坐落苗栗縣○○市○○段0000地號土地，及其上493建
    號建物（門牌號碼苗栗縣○○市○○路00巷0號，合稱系爭不動
    產﹚出賣予林樸，並於同年12月7日完成登記，而自陷無資力
    清償對上訴人債務之狀況，以假買賣規避上訴人追索，依民
    法第87條規定，系爭不動產買賣係屬無效，因陳冠州怠於行
    使權利，上訴人既為其債權人，自得依民法第242條之規定
    ，代位行使此項權利。縱系爭買賣契約縱非通謀而無效，因
    陳冠州除系爭不動產外，名下並無其他足以清償對上訴人所
    負債務之財產，故陳冠州等2人間系爭不動產之買賣無論有
    償或無償行為，均已害及上訴人之債權，且為其等所知悉。
    爰先位依民法第242、87、113條之規定，另備位依民法第24
    4條第1項或第2項及同法條第4項之規定，擇一為本件請求。
    原審為上訴人先、備位之訴均敗訴之判決，上訴人不服原判
    決提起上訴，於本院先位聲明求為判決：㈠原判決廢棄。㈡確
    認陳冠州等2 人間就系爭不動產於104 年11月14日所為買賣
    契約行為，及104 年12月7 日所為所有權移轉登記之物權行
    為均無效。㈢林樸應將系爭不動產於104 年12月7 日以買賣
    為登記原因所為之所有權移轉登記，予以塗銷，並回復登記
    為陳冠州所有。另備位聲明求為判決：㈠原判決廢棄。㈡陳冠
    州等2 人間就系爭不動產於104 年11月14日所為買賣契約行
    為，及104 年12月7 日所為所有權移轉登記之物權行為，均
    應予撤銷。㈢林樸應將系爭不動產之所有權移轉登記予以塗
    銷，並回復登記為陳冠州所有。
二、被上訴人方面
  ㈠陳冠州則以：
　　其因承攬系爭道院而遭上訴人提出刑事告訴，經檢察官偵查
    後為不起訴處分，自不得以此作為對陳冠州有債權存在之證
    明，其出售系爭不動產時，與上訴人間並無任何債務關係，
    絕非為脫產而出售系爭不動產。又陳冠州等2人間於系爭不
    動產買賣之後，新竹地院106年度建字第42號返還不當得利
    等事件才於107年2月9日判決時，且該判決認定之遲延違約
    金、瑕疵修補費用等，亦非系爭不動產買賣時所能預知，林
    樸復不知有前揭訴訟，並依系爭買賣契約給付買賣價金860
    萬元。故陳冠州等2人間就系爭不動產之買賣行為，並無通
    謀虛偽意思或詐害債權之行為等語，資為抗辯。於本院答辯
    聲明求為判決：上訴駁回。
  ㈡林樸則以：其於簽訂系爭不動產當天即交付面額各為200萬元
    、50萬元之支票各1紙，依陳冠州指定交付系爭不動產抵押
    權人李○○、邱○○；其另向銀行貸款350萬元代償第一順位抵
    押權人之借款331萬6084元；復向家人籌措現金300萬元作為
    尾款及雜支，並於104年12月21日交付尾款278萬3916元，與
    陳冠州就系爭不動產確有買賣交易行為。又陳冠州為其妻舅
    ，因缺錢而欲出賣系爭不動產，但林樸為免其岳母（即陳冠
    州之母親）須移居他處而生適應問題，故陳冠州出賣系爭不
    動產後，遂每月支付1萬8,000元租金，向其承租系爭不動產
    居住使用，其亦不知上訴人與陳冠州之間訴訟情形，並無與
    陳冠州通謀虛偽意思或詐害債權之行為等語，資為抗辯。於
    本院答辯聲明求為判決：上訴駁回。
三、兩造不爭執事項（見本院卷第166-167頁）：　
  ㈠上訴人與陳冠州、訴外人韓○○間之工程合約糾紛，於104年7
    月30日對其二人提出刑事詐欺告訴，經檢察官為不起訴處分
    確定在案（見苗栗地檢104年度偵字第3982號偵卷第19-27頁
    刑事告訴狀、第110-111頁不起訴處分書、第118-119頁臺灣
    高等檢察署臺中分署105年度上聲議字第1594號處分書）。
  ㈡陳冠州為林樸之妻舅，其於104年11月14日以買賣為登記原因
    ，將系爭不動產出售予林樸，並於同年12月7日完成移轉登
    記（原審卷一第115-121頁土地暨建物登記第二類謄本、第1
    51-177頁戶籍謄本、土地及建物登記第一類謄本、異動索引
    ）。
  ㈢上訴人與陳冠州、訴外人韓○○間因系爭工程合約糾紛，起訴
    請求返還不當得利等事件，經法院判決陳冠州應給付上訴人
    285萬1934元本息，並應與訴外人韓○○連帶給付上訴人107萬
    9,000元本息確定（見原審卷一第25-63頁臺灣新竹地方法院
    107年2月9日106年度建字第42號民事判決、第65-87頁臺灣
    高等法院108年12月24日107年度建上字第12號判事判決）。
  ㈣系爭不動產買賣契約書（原審卷一第249頁）上所載林樸開立
    之200萬元及50萬元之支票各1紙，均係指名支票且禁止背書
    轉讓，並已由系爭不動產抵押權人李○○、邱○○所兌領（見原
    審卷一第331-335頁中華郵政股份有限公司109年3月17日儲
    字第1090067663號函及所附之上開支票正背面影本）。
  ㈤林樸之妻陳○○於北投石牌郵局之帳戶於104年11月13日「提開
    業支」（提領現金並開立支票）2筆，分別為200萬元及50萬
    元，票號分別為I0000000、I0000000號，與李○○、邱○○簽名
    領受之支票金額、票號、發票日期相同（見原審卷一第299
    、407頁陳○○之上開郵局帳戶交易明細表及李○○、邱○○簽名
    領受之支票影本）。顯示上開250萬元票款係由林樸之妻陳○
    ○帳戶存款支付。
  ㈥林樸主張於104年12月7日以系爭不動產設定最高限額抵押權4
    20萬元予台灣土地銀行，並向台灣土地銀行貸款350萬元代
    償原由陳冠州以系爭不動產設定抵押借款331萬6,084元（原
    審卷一第155至177頁土地暨建物登記第一類謄本、異動索引
    ）。
四、得心證之理由：
  ㈠按確認法律關係之訴，非原告有即受確認判決之法律上利益
    者，不得提起之，民事訴訟法第247條第1項前段定有明文；
    次按，所謂即受確認判決之法律上利益，係指法律關係之存
    否不明確，原告主觀上認其在法律上之地位有不安之狀態存
    在，且此種不安之狀態，能以確認判決將之除去者而言（最
    高法院52年台上字第1240號判例參照）；再按，確認法律關
    係成立或不成立之訴，如有即受確認判決之法律上利益，縱
    其所求確認者為他人間之法律關係，亦非不得提起（最高法
    院32年上字第3165號判例意旨參照）。本件上訴人主張其為
    陳冠州之債權人，陳冠州將系爭不動產移轉予林樸，使其自
    陷於無足夠資力清償對上訴人之債權狀態，業據提出全國財
    產稅總歸戶財產查詢清單為證（見原審卷一第 91頁）。因
    陳冠州等2人間就系爭不動產所為系爭債權及物權行為係通
    謀虛偽意思表示，而應屬無效等情，為陳冠州等2人否認，
    兩造就系爭法律行為是否存在有爭執而不明確，且系爭不動
    產為陳冠州之較有價值財產，足見系爭法律行為是否有效存
    在，將影響上訴人對陳冠州債權之受償，其私法上之地位自
    有受侵害之危險，應有即受確認判決之法律上利益。復因陳
    冠州怠於行使權利，爰代位陳冠州行使權利，其提起本件代
    位及確認之訴，並無不合。
  ㈡上訴人主張陳冠州等2人間就系爭房地所為之買賣法律行為係
    通謀虛偽意思表示，應屬無據：
  ⒈按第三人主張表意人與相對人通謀而為虛偽意思表示者，該
    第三人應就其所主張有利於己之此項積極事實負舉證之責。
    又民事訴訟如係由上訴人主張權利者，應先由上訴人負舉證
    之責，若上訴人先不能舉證，以證實自己主張之事實為真實
    ，則被上訴人就其抗辯之事實即令不能舉證，或其所舉證據
    尚有疵累，亦應駁回上訴人之請求（最高法院100年度台上
    字第415號判決意旨參照）。本件上訴人主張陳冠州等2人就
    系爭不動產買賣係通謀虛偽意思表示，依前揭最高法院判決
    意旨，應由上訴人舉證陳冠州等2人間為通謀虛偽意思表示
    。
  ⒉再按民法第87條第1項所謂通謀虛偽意思表示，乃指表意人與
    相對人互相故意為非真意之表示而言，故相對人不僅須知表
    意人非真意，並須就表意人非真意之表示相與為非真意之合
    意，始為相當，若僅一方無欲為其意思表示所拘束之意，而
    表示與真意不符之意思者，尚不能指為通謀而為虛偽意思表
    示，在贈與或買賣契約，亦不能僅因契約當事人間有特殊親
    誼關係或價金之交付不實，即謂該贈與或買賣係通謀虛偽成
    立。原審謂上訴人未能舉證證明，僅以系爭買賣或贈與契約
    與常情不合為由，主張各該契約係出於通謀虛偽意思表示，
    為無可取，因而為上訴人敗訴之判決，泃無違誤（最高法院
    86年度台上字第3865號判決意旨參照）。陳冠州等2人間雖
    係二親等姻親關係，然依上開說明，自不得僅以買賣契約之
    當事人陳冠州等2人間有特殊親誼關係，即遽認其等買賣契
    約係出於通謀虛偽意思表示。
  ⒊上訴人雖主張林樸向陳冠州購買系爭不動產並未交付價金云
    云，然為陳冠州等2人所否認。且查：
　　⑴關於陳冠州等2人辦理買賣系爭不動產之過程，業據證人即
      代書吳○○於原審到庭證稱：陳冠州跟我說是欠李○○的錢，
      所以要賣系爭不動產，總價是860 萬元，系爭不動產買賣
      契約書是我寫的，契約書最後手寫1張200萬元及1張50萬
      元支票分別給李○○、邱○○，也是我寫的，因為當時還沒過
      戶，有設定抵押權給第一順位新光銀行、第二至四順位李
      ○○，賣房子的價金要還李○○，他才會塗銷，而李○○說借款
      資金是跟邱○○合夥的，有部分的錢要給邱○○才簽該2紙支
      票，我不知道他們錢要怎麼分配，開出來的票200萬元是
      指名給李○○，50萬元的票是指名給邱○○。我知道林樸付了
      250萬元及代償銀行的部分300多萬元，其後並有把4個順
      位之抵押權塗銷等情綦詳（見原審卷一第397-402頁）。
      參以林樸支付前揭250萬元之票款是由其妻陳○○郵局帳戶
      支付，且其向銀行貸款350萬元，其中331萬6,084元是代
      償陳冠州積欠新光銀行之抵押債務等情（見不爭執事項⒋⒌
      ⒍及本卷第205頁抵押權塗銷同意書），核與證人吳○○證述
      林樸支付系爭房地價金情節相符，堪信證人吳○○前揭證詞
      與事實相符。另林樸抗辯購買系爭不動產而向家人借款30
      0萬元，為支付尾款及雜支，嗣於105年5月31日至同年6月
      15日在其設於臺灣銀行之帳戶分別提款清償250萬元，及
      於109年2月14日至同年月18日在其新店中正郵局帳戶分別
      提款清償55萬元（其中10萬元為利息），亦有林樸臺灣銀
      行存摺、新店中正郵局存摺在卷可憑（見原審卷一第269
      、273、274頁），足證林樸確有支付系爭不動產買賣價金
      860萬元無誤。是上訴人主張林樸未支付價金乙情，並未
      舉證以實其說，既與事實不符，自無足採。
    ⑵又上訴人主張林樸設於臺灣土地銀行苗票分行之帳戶，係
      陳冠州使用，然為林樸所否認，且據林樸陳稱：104年12
      月21日是請假回苗栗，親自處理代書間之服務款項及代墊
      費用結清，自需提領金錢，並未曾將存摺未給陳冠州保管
      一情明確，並有林樸於104年12月21日在苗栗分行領取12
      萬8,000元之取款憑條為證（見本院卷第133頁）。佐以證
      人吳○○證稱：系爭不動產買賣後有將所有抵押權全部塗銷
      ，104年12月16日有再去申請一份新的謄本，查明確已塗
      銷等語（見原審卷一第399頁），並有其當庭提出104年12
      月16日申請之土地及建物謄本在卷可按（見原審卷一第42
      1-427頁）。衡諸常情，證人吳○○係在104年12月16日辦理
      完畢系爭不動產買賣移轉登記及塗銷前所設定之抵押權，
      領取謄本等事務後，須結算代書服務費及代墊費，則林樸
      於同年月21日請假回苗栗，與證人吳○○結算費用，並無悖
      於常情。上訴人復未提出其他證據以實其說，是其此部分
      主張，僅係猜測之詞，尚無可採。
    ⑶上訴人另主張陳冠州於出售系爭不動產後，再向林樸承租
      ，係屬虛假云云；為陳冠州等2人否認，並抗辯就系爭不
      動產買賣後，陳冠州再向林樸承租系爭不動產，係因陳冠
      州係林樸之妻舅，且林樸之岳母尚住在系爭不動產內，林
      樸才答應出租，並訂有租賃契約，陳冠州亦按月繳納租金
      1萬8,000元，且105年3月至107年11月間陳冠州大部分均
      是以現金將租金匯入該帳戶，其後至109年2月間始以跨行
      轉帳方式為之等情，業據提出與所述相符之房屋租賃契約
      書、林樸設於臺灣土地銀行之存摺為證（見原審卷一第20
      3-223、225-241頁）。足認林樸於買受系爭不動產後，將
      系爭不動產出租予陳冠州為真實。此外，上訴人既未提出
      證據證明，其此部分主張，亦無可採。
    ⑷上訴人又主張陳冠州等2人間，於104年12月7日完成移轉登
      記前之同月1日簽訂系爭租賃契約，且於同年月5日即交付
      房屋，顯見陳冠州等2人間之買賣契約係屬虛假云云。惟
      陳冠州等2人就系爭不動產雖於104年12月7日才完成所有
      權移轉登記，然觀之登記原因發生日期即簽訂買賣契約之
      日為104年11月14日，有系爭不動產之土地及建物登記謄
      本、系爭不動產買賣契約書等在卷可憑（見原審卷一第15
      5-161、243-249頁）。而不動產買賣所有權登記並非於標
      的物及價金談妥、簽約當日即可登記，而係在登記前需有
      一段相當之時間，準備相關印鑑證明、繳付各項稅費，完
      備各項文件才能送請地政機關辦理登記，此為眾所皆知之
      事。是陳冠州等2人於104年11月14日簽訂系爭不動產買賣
      契約後，陳冠州為安置其母親而向林樸情商租賃系爭不動
      產給其母親居住，於移轉登記前幾日訂定系爭不動產之租
      賃契約，並支付租金，尚難認與常理有違，是上訴人前揭
      主張，亦僅係其推測之詞，亦無足採。
    ⑸上訴人另以林樸在其公職人員財產申報系爭不動產之買價
      為650萬元，主張係假買賣云云；為林樸所否認，並以其
      在104年間買系爭不動產時還不用申報財產，是在106年才
      被要求申報財產，因不是其本人輸入電腦，有可能幫忙輸
      入的人輸入錯誤，買賣價金確為860萬元等語置辯。查系
      爭不動產買賣價金確為860萬元，林樸並有支付價金之事
      實，已如前述。參以證人吳○○亦證述幫忙辦理本件不動產
      買賣實價登錄，價額是860萬元一情明確（見原審卷一第4
      02頁），且陳冠州等2人就系爭不動產交易格價，並未有
      明顯低於市價情形，亦有網路查詢列印資料在稽（見本院
      卷第207-209 頁）。故尚難僅因林樸於公職人員申報財產
      時，就系爭不動產之買價登載錯誤，即可推認其與陳冠州
      間就系爭不動產之買賣為假買賣，故上訴人上開主張，尚
      無可信。
   ⑹綜上所述，陳冠州等2人間就系爭不動產所為之買賣契約係
     屬真正，上訴人徒以陳冠州等2人間有妻舅、姊夫關係，猜
     測陳冠州等2人間就系爭不動產之買賣係通謀虛偽之假買賣
     ，無足憑採，是其先位請求為無理由，不應准許。
  ㈢備位請求部分 
　⒈撤銷訴權未逾除斥期間：
　  ⑴按民法第244條之撤銷訴權，依同法第245條規定，自債權
      人知有撤銷原因時起，1年間不行使而消滅。該項法定期
      間為除斥期間，其時間經過時權利即告消滅。此項除斥期
      間有無經過，縱未經當事人主張或抗辯，法院亦應先為調
      查認定，以為判斷之依據（最高法院85年台上字第1941號
      判例意旨參照）。陳冠州雖於原審陳述撤銷訴權逾除斥期
      間部分已不再主張（原審卷二第29頁），依上開說明，該
      項除斥期間是否經過，仍應由法院應依職權調查審認。
　　⑵債權人之撤銷訴權，依民法第245條規定，須自債權人知有
      撤銷原因時始能起算。所謂撤銷原因係指構成行使撤銷權
      要件之各事由而言，在無償行為，應自知有害及債權之事
      實時起算；在有償行為，除知有害及債權之事實外，並須
      知債務人及受益人亦知其情事時起算（最高法院100年度
      台上字第1058號、101年度台上字第1753號判決意旨參照
      ）。本件依上訴人所提出之全國財產稅總歸戶財產查詢清
      單（見原審卷一第91頁），固堪認上訴人於107年2月26日
      即已知悉陳冠州之財產狀況，但依上開說明，除斥期間既
      須自債權人知有撤銷原因即構成行使撤銷權要件之各事由
      始能起算，尚難僅以知悉債務人於單一時點之財產狀況，
      即據此時點為認定除斥期間之起算點，故上訴人於109年1
      月13日起訴時，其撤銷訴權應未逾除斥期間。
 ⒉上訴人主張依民法第244條第1項規定行使撤銷訴權，並無可採
    ：
　　⑴按民法第244條第1、2項所稱之無償或有償行為，係以債務
      人與第三人間之行為有無互為對價關係之給付為其區別標
      準。買賣係屬典型之有償行為，良以出賣人移轉財產權之
      義務與買受人支付價金之義務間具有對價關係。縱令債務
      人將其不動產廉價賣與債權人中之一人，以所得價金對於
      該債權人清償債務，其他債權人亦僅於有同法條第2項情
      形時，得以訴請撤銷買賣行為，究不能認其行為為無償，
      尤難逕指債務人之換價為同法條第1項之詐害行為，俾以
      保全法定撤銷權之行使，兼資防免妨害交易之安全（最高
      法院101年度台上字第498號判決意旨參照）。是在買賣之
      情形，即非無償行為，而無民法第244條第1項之適用。
　　⑵上訴人雖依民法第244條第1項規定，主張陳冠州等2人間就
      移轉系爭不動產所有權係屬無償行為，應予撤銷云云。惟
      民法第244條第1項之撤銷權，需以債務人所為之無償行為
      有害及債權者始得行使，而陳冠州等2人間確有買賣系爭
      不動產之真意及合意，林樸復有交付買賣價金之事實，陳
      冠州並非無償將系爭不動產移轉予林樸，已如前述。核與
      民法第244條第1項規定之要件不符，依前開說明，上訴人
      此部分主張，即無可採。
   ⒊上訴人主張依民法第244條第2項規定行使撤銷訴權，亦無可
     採：
　　⑴按所謂有害於債權，係指債務人所為之無償或有償行為，
      致於「行為時」其責任財產減少，使債權不能或難於獲得
      清償之狀態，債務人所為有償契約，如非以顯不相當之對
      價將其財產出賣，致害及債權，僅屬債務人積極財產在形
      態上之變更，對於債務人總財產尚不生增減，亦不得撤銷
      （最高法院107年度台上字第983號判決意旨參照）。查陳
      冠州係以合於市價之860萬元出售系爭不動產予林樸，已
      如前述，則陳冠州僅積極財產在形態上之變更，對於其總
      財產尚不生增減，而上訴人既未能舉證證明，陳冠州係以
      顯不相當之對價，將系爭不動產出售予林樸，即難認陳冠
      州之總財產因而減少致害及上訴人之債權。 
　　⑵再民法第244條第2項債務人所為之有償行為，於行為時明
      知有損害於債權人之權利者，以受益人於受益時亦知其情
      事者為限，債權人得聲請法院撤銷之。有關陳冠州與上訴
      人間之債權債務關係、陳冠州對外有何負債情形，迭據林
      樸陳稱：其不清楚陳冠州做什麼事業，有無與他人間有債
      務關係也不知道，當時他要賣系爭不動產時，是說他缺錢
      ，利息付不出來必需賣房子，因陳冠州是其太太的哥哥，
      其岳母差不多80歲了，搬家的話要重新適應環境，對老人
      家不好，才會買下來，以供其妻退休後返鄉居住等情。堪
      認林樸縱使知悉陳冠州經濟情況有所變化，但其既否認知
      悉上訴人之經濟實情，而上訴人迄今並未能舉證證明林樸
      於購買系爭不動產時，已明知陳冠州積欠上訴人債務，是
      上訴人此部分主張，亦屬無據。
    ⒋由上各情，陳冠州等2人間就系爭不動產所為之買賣契約係
      屬真正，且陳冠州出售系爭不動產已獲取相當之對價，業
      如前述，陳冠州雖減少其不動產，然既取得相當對價，即
      難謂係詐害債權之行為；上訴人既未再舉證林樸於買受系
      爭不動產時，係明知有損害其債權而故意為之，故上訴人
      備位依民法第244條第1、2、4項之規定，請求撤銷系爭法
      律行為，及林樸應塗銷系爭登記，並回復登記為陳冠州所
      有，仍屬無據，是其備位聲請之請求無理由，不應准許。
  ㈣綜上所述，上訴人以陳冠州等2人間就系爭不動產之買賣係屬
    通謀虛偽意思表示，而依民法第242條、第87條、第113條提
    起先位之訴，及以民法第244條第1、2、4項之規定提起備位
    之訴，均屬無據，不應准許，是原審為上訴人敗訴之判決，
    並無不合。上訴論旨指摘原判決不當，求予廢棄改判，為無
    理由，應駁回其上訴。
  ㈤本件事證已臻明確，上訴人其他關於上訴人根據陳冠州等2人
    間之親屬關係、陳述等內容，僅係對陳冠州等2人間就系爭
    不動產買賣法律關係之推演、臆測，經揆以民事證據法則，
    可認並不足以否定或動搖上開基本事實之認定，自無再為贅
    述之必要。另兩造其餘訴訟資料及攻擊防禦方法，經本院審
    酌後，認與適用上開法律規定而應為之判決結果，不生影響
    ，無逐一論述之必要，附此敘明。
五、據上論結，本件上訴無理由，依民事訴訟法第449條第1項、
    第78條，判決如主文。
中　　華　　民　　國　　110 　年　　9 　　月　　29　　日
        　　    民事第六庭    審判長法　官  楊熾光
　　　　　　　　　　　　　　        法　官  戴博誠
　　　　　　　　　　　　　　　      法　官  莊宇馨
正本係照原本作成。          
如不服本判決，應於收受送達後20日內向本院提出上訴書狀，其
未表明上訴理由者，應於提出上訴後20日內向本院補提理由書狀
（均須按他造當事人之人數附繕本）。因疫情而遲誤不變期間，
得向法院聲請回復原狀。
上訴時應提出委任律師或具有律師資格之人之委任狀；委任有律
師資格者，另應附具律師資格證書及釋明委任人與受任人有民事
訴訟法第466條之1第1項但書或第2項所定關係之釋明文書影本。
如委任律師提起上訴者，應一併繳納上訴裁判費。        
                                    書記官  黃粟儀
中　　華　　民　　國　　110 　年　　9 　　月　　29　　日